【裁判字號】    98,訴,1672
【裁判日期】    990224
【裁判案由】    違反槍砲彈藥刀械管制條例
【裁判全文】
臺灣高雄地方法院刑事判決              98年度訴字第1672號
公  訴  人  臺灣高雄地方法院檢察署檢察官
被      告  甲○○
選任辯護人  顏福松律師（法律扶助）
上列被告因違反槍砲彈藥刀械管制條例案件，經檢察官提起公訴
（98年度偵字第28184 號），本院判決如下：
    主  文
甲○○非法寄藏空氣槍，處有期徒刑壹年陸月，併科罰金新臺幣
伍萬元，罰金如易服勞役，以新臺幣壹仟元折算壹日。緩刑肆年
。緩刑期間付保護管束，並應向指定之政府機關、政府機構、行
政法人、社區或其他符合公益目的之機構或團體提供壹佰貳拾小
時之義務勞務。扣案之空氣槍壹支（槍枝管制編號：00000
00000號）及小型二氧化碳鋼瓶拾瓶，均沒收。
    事  實
一、甲○○明知具有殺傷力之空氣槍係槍砲彈藥刀械管制條例所
    列管之槍枝，未經許可不得寄藏、持有，竟於民國98年9月1
    9 日（起訴書誤繕為18日，經檢察官當庭更正為19日）凌晨
    2 時許，在高雄市新興區六合夜市內，自丙○○（另案偵辦
    中）處收受丙○○所寄託具殺傷力之空氣槍1 支，並將之藏
    放在自己騎乘之車號G7G-861 號重型機車置物箱內。嗣於同
    日凌晨3 時25分許，在高雄市○○區○○街與仁智街口為警
    查獲，並扣得前開具殺傷力之空氣槍1 支、鋼珠彈1 罐、二
    氧化碳鋼瓶10瓶、西瓜刀1 支。
二、案經高雄市政府警察局苓雅分局移送臺灣高雄地方法院檢察
    署檢察官偵查起訴。
    理  由
一、本院以下所引用之具傳聞性質之證據，檢察官、被告及選任
    辯護人於本案言詞辯論時，均同意有證據能力，本院審酌各
    該證據均非違法蒐證取得之證據，且依該證據作成情況作為
    證據應為適當，依刑事訴訟法第159 條之5 第1 項規定，應
    有證據能力。
二、上開事實，業據被告甲○○於本院審理時坦承不諱，核與證
    人丙○○於本院證述：係其將空氣槍、二氧化碳鋼瓶、鋼珠
    交給被告等語相符（本院卷第25頁正反面），並有空氣槍1
    支（槍枝管制編號：0000000000號）、二氧化碳鋼瓶10瓶、
    鋼珠1 罐扣案可稽，復有搜索扣押筆錄、扣押物品目錄表、
    查獲照片各1 份附卷可參。而扣案之空氣槍1 支（槍枝管制
    編號：0000000000號），於高雄市政府警察局苓雅分局測試
    時確能貫穿監測板（鋁板），有卷附照片可查（警卷第9 至
    10頁），又經送鑑定結果，認係氣體動力式槍枝，以小型高
    壓氣體鋼瓶內氣體為發射動力，經以金屬彈丸測試3 次，其
    中彈丸（直徑4.5mm 、重量0.38g ）之發射速度分別為141
    、135 、138 公尺/ 秒，單位面積動能分別為23、21、22焦
    耳/ 平方公分等情，亦有內政部警政署刑事警察局98年10月
    5 日刑鑑字第0980133623號鑑定書、98年12月21日刑鑑字第
    0980173070號函附卷可稽（偵查卷第33至35頁、本院卷第36
    頁）；依該槍彈鑑定書所附殺傷力之相關數據所載，內政部
    警政署刑事警察局對活豬作射擊測試結果，彈丸單位面積動
    能達24焦耳/ 平方公分，則足以穿入豬隻皮肉層、依日本科
    學警察研究所之研究結果，彈丸面積動能達20焦耳/ 平方公
    分，則足以穿入人體皮肉層。本件扣案槍枝經試射結果，已
    超過日本科學警察研究所之研究結果，堪認具有殺傷力甚明
    。另扣案鋼瓶10瓶，係小型二氧化碳高壓氣體鋼瓶，可供上
    述空氣槍使用，亦有上開鑑定書所附照片可查（偵卷第35頁
    ），足認可供前開空氣槍動力發射使用無訛。再者被告於警
    詢時陳稱上開空氣槍係防身用的（警卷第2 頁）、且證人丙
    ○○於本院證稱係於98年9 月18日晚上在殷室平之住處樓下
    ，由綽號「愛哭」者從殷室平住處拿下來，當時被告亦在場
    ，被告知悉該空氣槍為殷室平所有，當天同行之人除拿該空
    氣槍外，亦有帶刀，看起來像要去尋仇等語（本院卷第25至
    26頁），是以被告上開「防身用」之陳述應屬可採。另據證
    人丙○○證稱：於交付槍枝予被告時有叫被告藏好類似之用
    語（本院卷第29頁）。是以被告既知該空氣槍可為防身使用
    ，且丙○○於交付時又特別表示要藏好，則被告可得而知該
    空氣槍係具殺傷力乙情足堪認定。本件事證明確，被告犯行
    堪以認定，應依法論科。
三、按寄藏與持有槍枝、子彈，其單純之持有並不包括寄藏，但
    寄藏之受人委託代為保管，其保管本身所為之持有，係寄藏
    之當然結果，法律上僅就寄藏行為為包括之評價，不另就持
    有論罪（最高法院96年度台上第4385號判決意旨參照）。核
    被告所為，係犯槍砲彈藥刀械管制條例第8 條第4 項之非法
    寄藏空氣槍罪。爰審酌被告寄藏空氣槍1 支，其發射動能尚
    高，對於社會治安確有潛在威脅，惟被告僅因一時失慮而觸
    刑章，時間尚短，動機非惡，又其上開空氣槍，並未供其他
    犯罪之用，其犯行未生實際危害，情節尚非重大，亦於本院
    自承犯行，犯後態度良好，而其所犯非法寄藏空氣槍罪，法
    定本刑為3 年以上10年以下有期徒刑，併科新臺幣700 萬元
    以下罰金，與其犯罪情節相較，實屬情輕法重，如處以被告
    重刑，對被告個人及社會均無益，客觀上足以引起一般人之
    同情，情狀顯堪憫恕，縱處以法定最低刑度，猶嫌過重，爰
    依刑法第59條之規定，酌量減輕其刑，諭知如主文所示之刑
    ，並就罰金部分諭知易服勞役之折算標準。
四、查被告未曾因故意犯罪受有期徒刑以上刑之宣告，有臺灣高
    等法院被告前案紀錄表附卷可憑，僅因受同行之友人丙○○
    之託而寄藏該具有殺傷力之空氣槍，致誤蹈法網，情節並非
    惡重。被告並於本院審理時表示因家中經濟狀況不佳，為免
    增加其母親之負擔，希望提供義務勞務以代向公庫支付一定
    之金額（本院卷第45頁），足認經此科刑教訓，日後當知所
    警惕，而無再犯之虞，本院認其所受上開刑之宣告，以暫不
    執行為適當，爰依刑法第74條第1 項第1 款規定，宣告緩刑
    4 年，以啟自新。惟斟酌被告甫年滿20歲，因守法觀念薄弱
    而觸法，為確保其能記取教訓及於緩刑期間內，能深知戒惕
    ，避免緩刑之宣告遭撤銷，並依同法第74條第2 項第5 款、
    第93條第1 項第2 款規定，於緩刑期間宣付保護管束，命被
    告向政府機關、政府機構、行政法人、社區或其他符合公益
    目的之機構或團體，提供120 小時之義務勞務。至於被告究
    應向何政府機關、政府機構、行政法人、社區或其他符合公
    益目的之機構或團體，屬執行之問題，應由檢察官斟酌考量
    被告性別、家庭、身份、職業、經歷、特殊專長、體能狀況
    及素行紀錄與參加意願等因素，再依義務勞務執行機構之地
    域、特性及勞務內容等為適當之安排，附此敘明。
五、按空氣槍係以小型二氧化碳鋼瓶內氣體為發射動力，供空氣
    槍使用之小型二氧化碳鋼瓶，為組成空氣槍構造一部分之配
    件，並非單獨使用，性質上應屬空氣槍之從物，應併同空氣
    槍以違禁物沒收，是扣案之空氣槍1 支（槍枝管制編號：00
    00000000號）、二氧化碳鋼瓶10瓶均為違禁物，均應依刑法
    第38條第1 項第1 款規定沒收。至於扣案之鋼珠1 罐，不屬
    子彈，而扣案之西瓜刀亦非屬槍砲彈藥刀械管制條例之刀械
    ，均非違禁物，均不另為沒收之諭知，併予敘明。
六、本件係由交通警察攔撿被告飆車，並見其所騎乘之機車腳踏
    板下露出刀柄，經由被告自行翻開機車腳踏板即見有西瓜刀
    1 把，並以被告違反社會秩序維護法第63條第1 項第1 款無
    正當理由攜帶具有殺傷力之器械為由，進行調查，並命被告
    打開機車置物箱，而於機車置物箱內發現本件扣案之具有殺
    傷力之空氣槍，是以被告在犯罪未發覺之前，並無向攔撿之
    警員告知其本件犯罪之情，不符刑法第62條所規定自首之要
    件，附此敘明。
據上論結，應依刑事訴訟法第299 條第1 項前段，槍砲彈藥刀械
管制條例第8 條第4 項，刑法第11條前段、第59條、第42條第3
項、第38條第1 項第1 款、第74條第1 項第1 款、第2 項第5 款
、第93條第1 項第2 款，判決如主文。
本案經檢察官乙○○到庭執行職務。
中    華    民    國    99    年     2    月    24    日
                  刑事第四庭  審判長  法  官  洪碩垣
                                      法  官  張  震
                                      法  官  施介元
以上正本證明與原本無異。
如不服本判決應於收受送達後10日內向本院提出上訴書狀，並應
敘述具體理由；如未敘述上訴理由者，應於上訴期間屆滿後20日
內向本院補提理由書（均須按他造當事人之人數附繕本）「切勿
逕送上級法院」。
中    華    民    國    99    年     2    月    24    日
                                      書記官  葉玉芬
附錄本判決論罪科刑法條：
槍砲彈藥刀械管制條例第8 條
未經許可，製造、販賣或運輸鋼筆槍、瓦斯槍、麻醉槍、獵槍、
空氣槍或第4 條第1 項第1 款所定其他可發射金屬或子彈具有殺
傷力之各式槍砲者，處無期徒刑或5 年以上有期徒刑，併科新臺
幣1 千萬元以下罰金。未經許可，轉讓、出租或出借前項所列槍
枝者，處5 年以上有期徒刑，併科新臺幣1 千萬元以下罰金。
意圖供自己或他人犯罪之用，而犯前二項之罪者，處無期徒刑或
7 年以上有期徒刑，併科新臺幣1 千萬元以下罰金。
未經許可，持有、寄藏或意圖販賣而陳列第1 項所列槍枝者，處
3 年以上10年以下有期徒刑，併科新臺幣700 萬元以下罰金。
第 1 項至第 3 項之未遂犯罰之。

司法院資訊處製作；財團法人民間司法改革基金會備份。
